【裁判字號】    88,易,4101
【裁判日期】    890112
【裁判案由】    詐欺
【裁判全文】
臺灣板橋地方法院刑事判決                        八十八年度易字第四一一號
    公  訴  人  臺灣板橋地方法院檢察署檢察官
    被      告  乙○○
右列被告因詐欺案件，經檢察官提起公訴（八十八年度偵緝字第六五四號），本院判
決如左：
    主  文
乙○○連續意圖為自己不法之所有，以詐術使人將本人之物交付，處有期徒刑伍月。
    事  實
一、乙○○明知本身經濟狀況拮据，並無支付能力，竟意圖為自己不法之所有，並基
    於概括犯意，於民國八十六年十月間，在台北縣樹林鎮○○街七十二號，向上好
    五金有限公司（下稱上好公司）購買五金器材，其為取信上好公司負責人張興旺
    ，先按期繳付當月（八十六年十月）貨款新台幣（下同）七千六百四十元，致使
    張興旺陷於錯誤，誤信其有支付能力，而同意乙○○以月結方式付款，並陸續於
    八十六年十一月起至八十七年三月間止，交付金額達十五萬八千八百零四元之貨
    物與乙○○，期間乙○○僅於八十七年二月間，持其向丙○○借用、發票人為川
    普工程有限公司戊○○、付款人為臺北中小企業銀行溪洲分行、票號為一六五一
    八八號、票載日期為八十七年三月二十八日、面額為十三萬五千七百八十元之支
    票一張，向張興旺偽稱係客票而支付張興旺，詎上開支票屆期提示不獲兌現，張
    興旺始知受騙。乙○○又自八十七年三月間起，在台北縣新莊市○○路七十二之
    五號，向甲○○購買鐵材，為取信於甲○○，亦先交付當月（八十七年三月）貨
    款七千餘元後，要求改為以月結方式付款，隨即於同年四月及五月間大量訂貨，
    金額達二十三萬一千二百元，致使甲○○陷於錯誤而如數交付，嗣甲○○事後請
    領貨款時，乙○○卻遲遲未能給付，甲○○始知受騙。乙○○另於八十七年五月
    間，在台北縣新莊市○○○路四十四號，隱瞞其無支付能力之事實，向丁○○訂
    製鐵門窗一批，價款共計二十二萬四千六百五十四元，詎乙○○取得鐵門窗後，
    未能給付貨款，丁○○始知受騙。
二、案經上好公司、甲○○、丁○○訴請台灣板橋地方法院檢察署檢察官偵查起訴。
    理  由
一、訊據乙○○固坦承有積欠告訴人上好公司、甲○○、丁○○上開貨款，惟矢口否
    認涉有詐欺犯行，辯稱：伊是因為被倒帳，所以才無法付款云云。惟查：右揭事
    實，業據告訴人上好公司代表人張興旺、告訴人甲○○、丁○○於偵查及本院審
    理中指述綦詳，並有支票退票理由單、請款單及估價單在卷足資佐證。又被告設
    於農民銀行羅東分行之存款帳戶，於八十四年九月一日起即經列為拒絕往來戶之
    事實，有台北市票據交換所八十八年十一月二十六日（八八）北票字第八八五五
    號函卷可稽，顯見被告於八十四年九月間起，即已陷無支付能力之狀況。又被告
    於偵查中辯稱：上開發票人為川普工程有限公司戊○○之支票，係伊做戊○○的
    先生丙○○的工程，丙○○先開票給伊的云云（見八十八年度偵字第六五四號偵
    查卷第二十一頁反面），惟證人戊○○本院審理中證稱：上開支票是伊先生借給
    被告的，但後來找不到被告，被告未付款，所以才讓它跳票，伊沒有能力幫被告
    軋票等語，證人丙○○於本院審理中亦證稱：上開支票是被告說沒有錢付貨款，
    才向伊借票的，被告說票到期時會拿現金過來，結果卻找不到人。伊與被告間並
    無生意往來等語（均見本院八十八年十二月八日訊問筆錄），是被告上開所辯，
    顯不足採信，從而被告既須向證人丙○○借票以支付貨款，且於票據到期時復未
    能兌現，益足徵被告於向告訴人等訂購貨物時，確無支付貨款之能力。再參酌被
    告與告訴人上好公司、甲○○交易之情狀，均係於第一次交易時先訂購小額貨品
    ，並按時給付貨款，待取得告訴人等之信任後，隨即於短時間內（二至五個月內
    ）訂購數倍金額之貨物，其與丁○○則係首次交易訂貨時，即無法支付貨款等情
    ，足認被告於向告訴人等訂貨之初，主觀上即有不法所有之意圖。至被告辯稱係
    因為被倒帳才無法支付貨款云云，惟始終無法提出相關資料以供本院查證，是其
    所辯，自難遽以採信。綜上所述，本件事證明確，被告犯行洵堪認定，應依法論
    科。
二、核被告乙○○所為係犯刑法第三百三十九條第一項之詐欺取財罪。其多次犯行，
    時間緊接，所犯係犯罪構成要件相同之罪名，顯係基於概括犯意為之，應依連續
    犯之規定論以一罪，並加重其刑。爰審酌被告犯罪之動機、目的、手段、詐購貨
    品之數量、犯罪後之態度及尚未與告訴人等和解賠償損失等一切情狀，量處如主
    文所示之刑，以資懲儆。
據上論斷，應依刑事訴訟法第二百九十九條第一項前段，刑法第五十六條、第三百三
十九條第一項，罰金罰鍰提高標準條例第一條前段，判決如主文。
本案經檢察官陳炎辰到庭執行職務
中    華    民    國      八十九      年      一      月       十二     日
                                  臺灣板橋地方法院刑事第二庭
                                      法  官  白  光  華
右正本證明與原本無異。
如不服本判決，應於判決送達後十日內，向本院提出上訴狀。
                                      書記官  韓  毓  寧
中      華      民      國      八十九    年      一      月   十三   日
附錄本案論罪科刑法條全文：
刑法第三百三十九條第一項：
意圖為自己或第三人不法之所有，以詐術使人將本人或第三人之物交付者，處五年以
下有期徒刑、拘役或科或併科一千元以下罰金。


司法院資訊處製作；財團法人民間司法改革基金會備份。
